【裁判字號】    97,消債更,1032
【裁判日期】    980707
【裁判案由】    更生
【裁判全文】
臺灣桃園地方法院民事裁定          97年度消債更字第1032號
聲  請  人
即  債務人  甲○○
代  理  人  乙○○
上列當事人聲請消費者債務清理之更生事件，本院裁定如下：
    主  文
更生之聲請駁回。
聲請費用由聲請人負擔。
    理  由
一、按「債務人與金融機構協商成立者，不得聲請更生或清算，
    但因不可歸責於己之事由，致履行顯有重大困難者，不在此
    限。本條例施行前，債務人依金融主管機關協調成立之中華
    民國銀行公會會員辦理消費金融案件無擔保債務協商機制與
    金融機構成立之協商，準用前項之規定」，消費者債務清理
    條例（下稱消債條例）第151 條第5 項、第6 項定有明文。
    是債務清償方案成立後，債務人應按其條件履行，於其後發
    生情事變更，在清償期間收入或收益不如預期，致該方案履
    行困難，甚或履行不能時，始得依本條例第151 條第5 項但
    書規定聲請更生或清算。又依消債條例准予更生之規範目的
    ，係在維持債務人基本生活之情況下，於債務人之能力範圍
    內盡力清償債務，乃在幫助陷於經濟上困境之債務人，得藉
    由更生或清算程序，走出經濟困境，非謂債務人得任意利用
    債務清理程序減輕債務，而違反社會公平。
二、聲請意旨略以：聲請人於民國90年至92年間因聽信朋友與其
    股票分析師之言，大量購買未上市股票，原以為可投資獲利
    ，卻導致負債累累，為扶養年邁父母與2 個兒子之生活，只
    好向銀行借貸，導致負債累累。於95年9 月向最大債權銀行
    （安泰商業銀行）申請協商，銀行給予240 期，年利率4%，
    每月須繳24,479元，因小孩胡甯愷（長男14歲）、胡甯瑋（
    次男11歲）日漸長大，生活與教育費也相對增加，而債務無
    力負擔下，致使協商毀諾。債權銀行亦因此申請強制扣薪，
    讓聲請人之生活與負債更是雪上加霜，生活費用不足部分須
    向親友們籌措，另聲請人上班之印染場，也因大環境影響，
    要求員工減少加班，且間歇性要求員工週休三日，聲請人之
    收入相對減少，子女也因讀國中、高中階段，並須扶養家中
    成員：胡秋發（父親70歲）、彭細妹（母親70歲），教育與
    生活開銷都逐漸增加，更無法履行協商之還款條件，此顯非
    因可歸責於己之事由致履行有重大困難，且無擔保或無優先
    權之債務總額未逾1,200 萬元，復未經法院裁定開始清算程
    序或宣告破產，爰聲請更生等語。
三、聲請人主張之事實，固據提出財產及收入狀況說明書、債權
    人及債務人清冊、財產歸屬資料清單、95年、96年綜合所得
    稅各類所得資料清單、財團法人金融聯合徵信中心當事人綜
    合信用報告、全戶戶籍謄本、受扶養人數表、郵政存簿儲金
    簿等影本及房屋租賃契約、水費電話費收據正本為證，核無
    不實；惟聲請人現在每月收入約36,000元，其配偶陳月香每
    月收入約32,000元（見本院98年4 月9 日訊問筆錄第78頁）
    ，兩人合計收入達68,000元，聲請人表示其家庭（已括2 個
    小孩、父母）生活開支，每月約50,000元（見本院98年4 月
    9 日訊問筆錄第79頁），但查一般人之日常生活費用，依內
    政部公布之97年度台灣省（含桃園縣）最低生活費為9,829
    元，而聲請人之父母並未與聲請人同住一起，聲請人無須支
    出父母之扶養費，此為聲請人所自陳（見本院98年5 月7 日
    訊問筆錄第86頁），是聲請人之家庭生活開出每月約39,316
    （即9,829 ×4） ，以聲請人之家庭收入（夫妻二人）共約
    68,000元，扣除日常生活費39,316元之後，尚有餘款28,684
    元可供清償債務之用，另聲請人尚有未上市之股票價值60、
    70萬元左右（此為聲請人所自承），是聲請人尚有能力可清
    償債務；然聲請人卻於債務協商成立之後輕易毀諾（95年9
    月份向最大債權銀行安泰商業銀行申請協商，該銀行給予24
    0 期，年利率4%，每月繳款24,479元），其毀諾之原因顯難
    認有何「不可歸責於己」之事由致履行困難。是本件聲請人
    有固定之收入，有履行清償債務之能力，並非不能清償債務
    ，亦無不能清償之虞，縱有一時履行不便，僅須降低較優渥
    之生活條件即可，故聲請人宜與債權銀行再行協商，以求適
    當之履行方案，聲請人不宜任意選擇毀諾而聲請更生，況其
    聲請更生之要件與消債條例第3 條「不能清償之虞」規定不
    符，此要件之欠缺又屬無從補正，故應駁回更生之聲請。
四、據上論結，本件聲請為無理由，爰依消費者債務清理條例第
    151 條第5 項、第15條，民事訴訟法第95條、第78條，裁定
    如主文。
中    華    民    國    98    年    7     月    7    日
                  民事第一庭  法  官  潘進柳
上為正本係照原本作成
如不服本裁定應於送達後10日內向本院提出抗告狀，並應繳納抗
告費新台幣1000元。
中    華    民    國    98    年    7     月    8    日
                              書記官  谷貞豫


司法院資訊處製作；財團法人民間司法改革基金會備份。
